【裁判字號】    97,上易,474
【裁判日期】    970715
【裁判案由】    傷害
【裁判全文】
臺灣高等法院高雄分院刑事判決         97年度上易字第474號
上  訴  人
即  被  告  乙○○
選任辯護人  曾清山律師
上列上訴人因傷害案件，不服臺灣高雄地方法院96年度易字第24
68號中華民國97年4 月30日第一審判決（起訴案號：臺灣高雄地
方法院檢察署96年度偵字第3141號），提起上訴，本院判決如下
：
     主  文
上訴駁回。
     事  實
一、乙○○於民國94年12月22日23時許，邀請賴茂發、真實姓名
    年籍不詳綽號「阿順」之成年男子及另2 名真實姓名年籍均
    不詳之成年男子，在其位於高雄縣鳳山市○○路165 號1 樓
    之協薪企業有限公司內一同飲酒小酌聚會，嗣賴茂發、乙○
    ○另先後以電話邀約甲○○至上址赴會同飲；席間乙○○與
    甲○○因細故發生衝突，乙○○竟與綽號「阿順」及另2 名
    真實姓名年籍不詳之成年男子，共同基於傷害他人身體之犯
    意聯絡及行為分擔，四人分別持酒瓶、椅子或以徒手毆打甲
    ○○，致甲○○受有頭部外傷併頭皮撕裂傷3 公分之傷害。
二、案經甲○○訴請臺灣高雄地方法院檢察署檢察官偵查起訴。
     理  由
壹、證據能力方面：
    按被告以外之人於審判外之陳述，雖不符刑事訴訟法第159
    條之1 至第159 條之4 之規定，而經當事人於審判程序同意
    作為證據，法院審酌該言詞陳述或書面陳述作成時之情況，
    認為適當者，亦得為證據；另當事人、代理人或辯護人於法
    院調查證據時，知有第159 條第1 項不得為證據之情形，而
    未於言詞辯論終結前聲明異議者，視為有前項之同意，刑事
    訴訟法第159 條第1 項、第159 條之5 分別定有明文。本件
    檢察官、被告及辯護人於本院審判程序時，就原審判決所引
    用之各項證據（含傳聞證據、非傳聞證據及符合法定傳聞法
    則例外之證據）之證據能力，均表示無意見，並同意引為證
    據（見本院卷第26頁），且於本院言詞辯論終結前，檢察官
    、被告、辯護人對於卷附具有傳聞證據性質之證據，既已知
    其情，均未聲明異議，本院認該具有傳聞證據性質之證據，
    並無任何違法取證之不適當情形，以之作為證據使用係屬適
    當，自得採為認定被告犯罪事實之證據。
貳、實體方面：
一、訊據上訴人即被告乙○○（下稱被告）固坦承於94年12月22
    日23時許，與甲○○、賴茂發、真實姓名年籍不詳綽號「阿
    順」之成年男子及另2名真實姓名年籍均不詳之成年男子共6
    人，在高雄縣鳳山市○○路165號1樓之協薪企業有限公司內
    一同飲酒聚會，聚會中因細故有衝突，而甲○○受有傷害之
    事實，惟矢口否認伊有何傷害犯行，辯稱：甲○○是與公司
    外來的客人發生口角，他們就在推擠，並沒有酒瓶、椅子，
    我也沒有與他人一起打甲○○，甲○○的傷是「阿順」造成
    的云云。惟查：
  (一)上揭犯罪事實，業據證人即告訴人甲○○於偵查及原審證述
    明確【見95年他字第2225號卷（下稱檢卷一）第18-19 頁、
    原審卷第87-94 頁】，並有長庚紀念醫院診字第57185 號診
    斷證明書、財團法人長庚紀念醫院高雄分院95年4 月25日（
    95）長庚院高字第533719號函暨檢附之告訴人甲○○急診病
    歷資料等在卷可稽（見檢卷一第1-3 頁、32-35 頁）。
  (二)另證人即告訴人甲○○於96年11月8 日於原審審理時結證稱
    ：94年12月22日大約在晚上11、12點左右到被告乙○○家，
    在伊去之前，賴茂發先打給伊，之後被告乙○○再打給伊，
    時間大約相差3 、4 個小時，接被告電話時，伊人在高速公
    路上，正開車回高雄途中，後來有答應去被告家，伊到被告
    家時，被告跟一些朋友在喝酒，當時被告已經有點醉了，被
    告是跟賴茂發及一個叫「阿順」的及其他兩個我不認識的，
    他們在喝58度的金門高梁酒，被告有倒一杯酒給伊喝，並介
    紹他的朋友給伊認識，伊一杯酒還沒敬完，被告就拍桌子，
    當時被告的朋友沒有什麼動靜，被告又拍了一次桌子，之後
    就拿高梁酒瓶打伊的頭，當時被告離伊最近，被告第一個打
    伊，被告是持大瓶高梁酒玻璃瓶朝伊的頭部砸下去，伊就血
    流滿面，伊受的傷是比較深，不是長，且當時是冬天有穿外
    套，所以身體部分才沒有被打的太嚴重，頭部的傷有些是腫
    起來，有些才是會流血的外傷，被告有用拳頭及高梁酒瓶打
    伊，伊也不知道被告為什麼要打伊，接著被告朋友也跟著打
    伊，「阿順」有拿椅子往伊身上砸，被告另外兩個朋友與伊
    之間隔著長型桌子，所以他們先用酒杯、酒瓶丟伊身體，丟
    完之後，那兩個人就繞過來伊身邊徒手或是用酒瓶打伊身體
    、頭部。伊我一開始是被送到鳳山醫院，鳳山醫院認為伊傷
    勢太嚴重不願意收，又被轉診到長庚醫院，在長庚醫院時伊
    老婆有向醫院的駐衛警報案，但駐衛警說要向當地派出所報
    案，因為伊老婆要在醫院照顧伊，所以伊老婆隔天23號才去
    案發當地之派出所報案，因為伊老婆太緊張，沒有想到要將
    沾了血的外套送去警局當證據等語綦詳在卷（見原審卷第87
    -94 頁），審酌證人甲○○前後所述情節亦大略相符。另證
    人即當時任職於高雄縣忠孝派出所之警員胡興貴於偵查中亦
    證稱：（問：被告事後是否有在你面前坦承犯罪？）有，因
    為告訴人事後住院，被告來所裡時有承認他在酒席中有打告
    訴人，是好幾個人圍毆告訴人，後來雙方當事人都有來所裡
    說要和解。被告有說他有用酒瓶、板凳、拳頭打告訴人的頭
    部，詳細情形還要看驗傷單等語（見檢卷一第78-80 頁）。
    嗣於97年4 月10日於原審審理時亦具結證述：被告確實有向
    我坦承，被告說他當時喝醉了，有拿酒瓶、板凳及用拳頭打
    告訴人等語（見原審卷第95-99 頁）相符。衡諸常情，證人
    胡興貴警員為執行公務之人員，與被告及告訴人間並無仇隙
    ，應無偏袒或誣陷何一方之理，是證人胡興貴之證詞，應堪
    採信。
  (二)證人黃俊銘於偵訊時亦具結證稱：被告曾在其公司內，向其
    坦承有毆打甲○○之事實（見96年偵字第3141號卷第7 頁）
    ；另證人賴茂發於96年11月8 日原審審理時亦到庭具結證述
    ：伊有於94年12月22日晚上六點多到被告位於高雄縣鳳山市
    ○○路165 號1 樓住處，因要送貨去被告家，剛好被告及另
    外一個不認識的男子要喝酒，他們問伊要不要一起喝，伊答
    應，三人便在該處喝酒，喝了很久，後來又有二個不認識的
    男子來，聊天過程中，提起甲○○不知道是否在家，伊便打
    電話給甲○○，要邀甲○○一起來喝酒，甲○○說他人在金
    門，伊想他人在金門沒有辦法來，所以就算了，但後來被告
    也打了一通電話給甲○○問他要不要來，結果甲○○居然有
    到被告家，所以我們大家就一起喝酒，總共有六個人一起喝
    酒，又過了一陣子（多久時間記不得了）也不知為了什麼原
    因，他們很快就打起來了，甲○○與另三個我不認識的人就
    打起來了，至於被告有無跟他們一起打，我沒有特別注意、
    也沒有看到被告打甲○○，因為當時伊在勸架，他們打架的
    時間沒有很久。隔天中午過後，伊有再去被告家收帳，後來
    看到被告家中之牆壁上有血跡，伊問被告為什麼會有血跡，
    被告說可能是昨天打架時所留下來的。當天伊等喝酒是坐一
    般的椅子，桌面離地面約85公分，桌子不是很大，伊等六個
    人圍著桌子坐，甲○○好像坐伊旁邊，其他人位置忘記了，
    不是坐在門口，但是離門口不會很遠。被告的家門是鐵捲門
    ，鐵捲門關著，旁邊有一個小門，該小門是開著的，當時那
    三個人中，有綽號叫「阿順」之人，伊送貨給被告時，當時
    跟被告在一起的那個人就是「阿順」，打架時被告有在場，
    但伊沒有看到被告在做什麼，伊沒有注意甲○○有無被打到
    牆邊，有血跡的牆壁距離伊等喝酒的桌子不會很遠，大約為
    110 公分至120 公分，有血跡的牆壁是平面的等語（見原審
    卷第54-62 頁），益見告訴人甲○○於案發時在被告公司內
    確有遭多人圍毆，且被告乙○○亦在場一節至明。至證人賴
    茂發雖證稱伊未看到被告在作什麼，惟證人賴茂發未看到，
    或因角度、視線等問題，或因事後迴護問題，並不能據為被
    告有利之證據。參以卷附被告乙○○所刊登之「道歉啟事」
    報紙廣告內容（見96年偵字第3141號卷第39-40 頁），被告
    乙○○亦自承當時已有醉意，況雙方又發生衝突，益足佐被
    告乙○○與其友人確有持酒瓶、椅子火意徒手共同毆打告訴
    人甲○○之事實無訛。是被告空言辯稱告訴人甲○○之傷係
    「阿順」造成的云云，顯係避就卸責之詞，並無可採。
  (三)被告乙○○雖於偵查中供述：伊當時僅係在場勸架，並未毆
    打告訴人甲○○，係真實姓名年籍不詳綽號「阿順」之成年
    男子及其他2 名友人共同毆打告訴人的，當時並未見到任何
    人持工具毆打告訴人，應係推擠中告訴人碰到牆角造成頭部
    受傷云云。惟按衡諸常情，被告既然邀請賴茂發、「阿順」
    及其他2 名成年男子及告訴人一同至其公司飲酒聊天，又稱
    伊與「阿順」等人係公司客戶商業往來關係，當不至於毫不
    認識「阿順」等人，且無法提供「阿順」及另2 名友人之姓
    名年籍、聯絡電話等資訊以供調查證明，被告前詞顯與常情
    有違，即難採信。
  (四)綜上所述，本件事證已明，被告上開傷害犯行洵堪認定，應
    依法論科。
二、按行為後法律有變更者，適用行為時之法律，但行為後之法
    律有利於行為人者，適用最有利於行為人之法律，修正後刑
    法第2條第1項定有明文。再按本次法律變更，比較時應就罪
    刑有關之共犯、未遂犯、想像競合犯、牽連犯、連續犯、結
    合犯，以及累犯加重、自首減輕暨其他法定加減原因（如身
    分加減）與加減例等一切情形，綜其全部罪刑之結果而為比
    較（最高法院95年5月23日95年度第8次刑庭會議決議參照）
    。查本件被告行為後，有關論罪科刑所適用之刑法業於94年
    2月2日修正公布，95年7月1日起施行，而有下列變更，茲分
    述如下：
  (一)刑法第28條原規定：「二人以上共同『實施』犯罪之行為者
    ，皆為共同正犯。」新法修正為：「二人以上共同『實行』
    犯罪之行為者，皆為共同正犯。」將舊法之「實施」修正為
    「實行」。原「實施」之概念，包含陰謀、預備、著手及實
    行等階段之行為，修正後僅共同實行犯罪行為始成立共同正
    犯。是新法共同正犯之範圍已有限縮，排除陰謀犯、預備犯
    之共同正犯。新舊法就共同正犯之範圍既因此而有變動，自
    屬犯罪後法律有變更，而非僅屬純文字修正，應有新舊法比
    較適用之問題（最高法院96年度台上字第934 號判決意旨參
    照）。
  (二)法定罰金刑部分：被告行為後，刑法第33條關於罰金數額之
    規定，由銀元1元以上，修正為新臺幣1千元以上，以百元計
    算。其修正結果，上開各罪法定刑之罰金刑最高額部分數額
    雖與修正前相同，惟最低額部分則均已提高為新臺幣1 千元
    ，經比較新、舊法之結果，應以被告行為時之舊法對其較為
    有利。
  (三)被告行為後，刑法第41條第1 項前段已有修正，被告行為時
    之刑法第41條第1項前段規定：「犯最重本刑為5年以下有期
    徒刑以下之刑之罪，而受6 個月以下有期徒刑或拘役之宣告
    ，因身體、教育、職業、家庭之關係或其他正當事由，執行
    顯有困難者，得以1 元以上3 元以下折算1日，易科罰金。」
    又行為人行為時之易科罰金折算標準，修正前罰金罰鍰提高
    標準條例第2 條前段（現已刪除）規定，就其原定數額提高
    為100倍折算1日，則本件行為人行為時之易科罰金折算標準
    ，應以銀元300元折算1日，經折算為新臺幣後，應以新臺幣
    900元折算為1日。至於94年1月7日修正、95年7月1日公布施
    行之刑法第41條第1項前段，則規定：「犯最重本刑為5年以
    下有期徒刑以下之刑之罪，而受6 個月以下有期徒刑或拘役
    之宣告者，得以新臺幣1000元、2000元或3000元折算1 日，
    易科罰金」。比較修正施行前後之易科罰金折算標準，以95
    年7月1日施行前之規定，較有利於行為人，則應依刑法第2
    條第1項前段，適用修正前刑法第41條第1項前段規定，定其
    折算標準。
  (四)經綜合比較之結果，本件應適用修正前刑法之規定論罪科刑
    ，對被告較為有利，是依刑法第2 條第1 項前段規定，應適
    用被告行為時之法律，即修正前之刑法論科。
三、核被告乙○○所為，係犯刑法第277 條第1 項傷害罪。被告
    乙○○與綽號「阿順」及其他2 名不詳姓名年籍之成年男子
    間，就上開傷害犯行，有犯意聯絡及行為分擔，應論以共同
    正犯。又被告乙○○本件犯罪時間，在民國96年4 月24日以
    前，合於中華民國96年罪犯減刑條例所定減刑條件，應依法
    減其宣告刑二分之一。
四、原審認被告乙○○罪證明確，因而適用刑法第2條第1項前段
    、修正前刑法第28條（原審誤載為修正後）、第277條第1項
    等規定，並審酌被告僅因細故即持酒瓶毆打告訴人致受有如
    上傷勢，罔顧他人身體法益，法紀觀念薄弱，行為不當，犯
    後猶飾詞否認犯行，毫無悔意，態度不佳，迄今亦未賠償告
    訴人損害，暨其犯罪手段、動機、告訴人傷勢等一切情狀，
    量處有期徒刑6 月，並依96年罪犯減條例所定減刑條件，依
    法減其宣告刑二分之一即有期徒刑3 月，並依修正前刑法第
    41條第1 項前段諭知易科罰金之折算標準。其認事用法，核
    無不合，量刑亦屬允當。被告上訴意旨否認犯罪，指摘原判
    決不當，即無理由，應予駁回。
據上論斷，應依刑事訴訟法第368條，判決如主文。
本案經檢察官王登榮到庭執行職務。
中    華    民    國    97    年    7     月    15    日
                  刑事第八庭    審判長法  官  李炫德
                                      法  官  李政庭
                                      法  官  陳志銘
以上正本證明與原本無異。
不得上訴。
中    華    民    國    97    年    7     月    15    日
                                      書記官  盧雅婷
附錄本判決論罪科刑法條：
中華民國刑法第277條：
傷害人之身體或健康者，處 3 年以下有期徒刑、拘役或 1 千元
以下罰金。
犯前項之罪因而致人於死者，處無期徒刑或 7 年以上有期徒刑；
致重傷者，處3 年以上10年以下有期徒刑。


司法院資訊處製作；財團法人民間司法改革基金會備份。
